臺灣板橋地方法院刑事判決　　　　　　　96年度訴緝字第39號
公　訴　人　臺灣板橋地方法院檢察署檢察官
被　　　告　甲○○
選任辯護人　蔡明熙律師
上列被告因違反毒品危害防制條例案件，經檢察官提起公訴（94
年度核退毒偵字第1487號）暨同署檢察官移送併案（94年度核退
毒偵字2086號），嗣因被告於本院準備程序中就被訴事實暨併案
事實均為有罪之陳述，本院告知被告簡式審判程序之旨，並聽取
當事人之意見後，由本院合議庭裁定改由受命法官獨任依簡式審
判程序進行，判決如下：
    主  文
甲○○連續施用第一級毒品，累犯，處有期徒刑玖月，扣案之分
裝袋壹個、分裝杓壹支，均沒收之；又連續施用第二級毒品，累
犯，處有期徒刑柒月，扣案之分裝袋壹個、分裝杓壹支，均沒收
之。應執行有期徒刑壹年貳月，扣案之分裝袋壹個、分裝杓壹支
，均沒收之。
    事  實
一、甲○○前於民國87年間，因施用毒品案件，經本院以87年度
    毒聲字第2166號裁定送觀察、勒戒後，認無繼續施用毒品之
    傾向，由臺灣板橋地方法院檢察署檢察官於87年10月14日以
    87年度偵字第16638 號不起訴處分；復於88年間，因施用毒
    品案件，經本院以88年度毒聲字第118 號裁定送觀察、勒戒
    ，認有繼續施用毒品之傾向，經檢察官聲請強制戒治並起訴
    ，由本院以88年度毒聲字第602 號裁定令入戒治處所施以強
    制戒治，嗣經本院以88年度毒聲字第4151號裁定停止戒治，
    所餘戒治期間，付保護管束，於88年9 月28日停止戒治出所
    ，迄至89年2 月1 日期滿執行完畢，而上開起訴部分，嗣經
    本院以88年度板簡字第408 號簡易判決有期徒刑6 月確定。
    又於90年間因施用毒品案件，經本院以90年度易字第3118號
    判處有期徒刑5 月確定。另於91年間，因偽造文書案件，經
    本院以91年度訴字第29號判處有期徒刑6 月，嗣經提起上訴
    ，經臺灣高等法院以91年度上訴字第3747號駁回上訴，並於
    92年5 月22日確定，再於92年間，因施用毒品案件，經本院
    以92年度易字第1914號判處有期徒刑6 月，並於92年9 月26
    日確定，上開二案件嗣經本院以92年度聲字第2158號裁定應
    執行有期徒刑10月確定，甫於93年10月31日縮短刑期期滿執
    行完畢（於本案構成累犯）。詎其仍不知悔改，於上開強制
    戒治執行完畢後五年內，竟分別基於施用第一、二級毒品海
    洛因及甲基安非他命（起訴書誤載為安非他命，以下均同）
    之犯意，於93年12月23日17時25分許為警採尿前回溯26、96
    小時內之某時起至94年4 月14日2 時30分許為警採尿前回溯
    26、96小時內之某時止，連續在臺北縣板橋市○○街10巷48
    弄56之3 號住處內，以將第一級毒品海洛因摻入香菸後點燃
    後吸食之方式，施用第一級毒品海洛因多次，及將第二級毒
    品甲基安非他命放置在自己臨時組裝而成之玻璃吸食器內，
    用火燒烤成煙霧後吸食之方式，施用第二級毒品甲基安非他
    命多次。嗣先於93年12月23日23時許，在甲○○上址住處執
    行搜索，並在甲○○與蔡佳容平日共同居住之房間內扣得不
    詳之人所有之殘渣袋1 個，再於94年4 月13日21時30分許，
    在臺北縣板橋市○○路與金華街口為警查獲甲○○轉讓海洛
    因予李明吉，並自李明吉身上起獲海洛因1 包（涉犯轉讓第
    一級毒品部分，業經檢察官另行偵查後起訴，由本院以96年
    度訴緝字第38號審理中），並經甲○○帶同警方至其上址住
    處執行搜索，扣得其所有之分裝袋1 個、分裝杓1 支，且二
    次經警均採集甲○○之尿液送驗而查悉上情。
二、案經臺北市政府警察局內湖分局報告臺灣板橋地方法院檢察
    署檢察官偵查起訴暨同署檢察官移送併案審理。
    理  由
壹、程序方面：
    查本件被告甲○○所犯並非死刑、無期徒刑、最輕本刑為三
　　年以上有徒刑之罪或高等法院管轄第一審案件，而其於準備
　  程序進行中，被告先就被訴事實暨併案事實均為有罪之陳述
    ，經法官告知簡式審判程序之旨，並聽取公訴人、被告及其
    選任辯護人之意見後，本院認適宜改依簡式審判程序進行，
    爰依刑事訴訟法第273 條之1 第1 項、第284 條之1 規定，
    由本院合議庭以裁定由受命法官獨任進行簡式審判程序，合
    先敘明。
貳、實體方面：
一、上揭事實，業據被告甲○○於本院審理時坦承不諱，復有搜
    索扣押筆錄、扣押物品目錄表各2 份存卷可稽，及海洛因1
    包、分裝杓1 支、分裝袋1 個扣案可資佐證。又被告二次為
    警查獲時所採其尿液送驗結果，均係呈安非他命類（含甲基
    安非他命）陽性反應及嗎啡陽性反應，此有臺北市政府警察
    局偵辦毒品案件尿液檢體委驗單（尿液檢體編號008109）、
    臺北縣政府警察局板橋分局毒品危害防制條例被移送者姓名
    暨代碼對照表（代碼編號為：A-312018）、台灣尖端先進生
    技醫藥股份有限公司於94年4 月27日出具之濫用藥物檢驗報
    告（報告序號為：內湖單一-3）、台灣檢驗科技股份有限公
    司於94年2 月1 日出具之濫用藥物尿液檢驗報告（報告編號
    為：CH/2005/10144） 各1 紙在卷可稽。又按海洛因經注射
    或吸入人體後，約百分之八十於24小時內自尿中排出，一般
    而言，尿液中能否驗出嗎啡陽性反應與其投與量、投與途徑
    、採尿時間、個人體質及檢測方法之靈敏度有關，國外曾有
    文獻報導注射六毫克之海洛因鹽酸鹽，其代謝物嗎啡之平均
    可檢出時限約為26小時，業經行政院衛生署藥物食品檢驗局
    於81年9 月8 日以藥檢壹字第8114885 號函述綦詳。次按甲
    基安非他命經口服投與後，約百分之七十於24小時內自尿中
    排出，約百分之九十於96小時內自尿中排出，由於目前國內
    尿液中甲基安非他命之檢驗僅為鑑定其是否呈陽性反應，尚
    未定其含量，且甲基安非他命成分之檢出與其投與方式、投
    與量、個人體質、採尿時間與檢測儀器之精密度等諸多因素
    有關，因此僅憑尿液中呈甲基安非他命陽性反應，並無法確
    實推算吸食時間距採集時間之長短，惟依上述資料推斷，最
    長可能不會超過四日即九十六小時，此經行政院衛生署藥物
    食品檢驗局於81年2 月8 日以（81）藥檢壹字第00 1156 號
    函釋明在案。另按人體施用甲基安非他命後，其主要代謝物
    中，未改變型態之甲基安非他命占施用劑量達百分之四十三
    ，安非他命則約為百分之五；人體若係施用安非他命後，主
    要代謝物中則有未改變型態之安非他命，但無甲基安非他命
    ，此經法務部調查局以93年5 月4 日調科壹字第0936241398
    0 號函釋明在案。足見人體若施用安非他命，其尿液代謝物
    不可能出現甲基安非他命，惟人體若施用甲基安非他命，其
    尿液代謝物除主要有甲基安非他命外，亦可能有少量之安非
    他命。是本案被告之尿液除呈現較少量之安非他命陽性反應
    外，主要係呈現甲基安非他命之陽性反應，依上開函示，被
    告自不可能係施用安非他命，而應係施用甲基安非他命。公
    訴意旨認被告係施用安非他命，容有誤解，附此敘明。據上
    ，被告之尿液經以氣相層析質譜儀分析法檢驗，既係呈嗎啡
    及甲基安非他命陽性反應，顯見被告應有在前揭犯罪時間施
    用第一級毒品海洛因及第二級毒品甲基安非他命之行為甚明
    。又查，被告於87年間，因施用毒品案件，經本院以87年度
  　毒聲字第2166號裁定送觀察、勒戒後，認無繼續施用毒品之
    傾向，由臺灣板橋地方法院檢察署檢察官於87年10月14日以
    87年度偵字第16638 號不起訴處分；復於88年間，因施用毒
    品案件，經本院以88年度毒聲字第118 號裁定送觀察、勒戒
    ，認有繼續施用毒品之傾向，經檢察官聲請強制戒治並起訴
    ，由本院以88年度毒聲字第602 號裁定令入戒治處所施以強
    制戒治，嗣經本院以88年度毒聲字第4151號裁定停止戒治，
    所餘戒治期間，付保護管束，於88年9 月28日停止戒治出所
    ，迄至89年2 月1 日期滿執行完畢，此有臺灣高等法院被告
    前案紀錄表在卷可稽。綜上所述，足認被告前經強制戒治執
    行完畢釋放後，五年內再犯本件施用第一、二級毒品犯行。
    本案事證明確，被告犯行堪以認定，應依法論科。
二、刑法修正後本案法律適用之說明：
    按行為後法律有變更者，適用行為時之法律。但行為後之法
    律有利於行為人者，適用最有利於行為人之法律，刑法第2
    條第1 項定有明文，而刑法第2 條係規範行為後法律變更所
    生新舊法律比較適用之準據法，是刑法第2 條本身雖經修正
    ，但該條文既屬適用法律之準據法，本身尚無比較新舊法之
    問題，應逕適用裁判時之刑法第2 條規定以決定適用之刑罰
    法律。次按法律變更之比較適用，比較時應就罪刑有關之共
    犯、未遂犯、想像競合犯、牽連犯、連續犯、結合犯，以及
    累犯加重、自首減輕暨其他法定加減（如身分加減）與加減
    例等一切情形，綜其全部罪刑之結果而為比較；且就比較之
    結果，須為整體之適用，不能割裂分別適用各該有利於行為
    人之法律，此即法律變更之比較適用所應遵守之「罪刑綜合
    比較原則」及「擇用整體性原則」（參照最高法院24年上字
    第4634號判例、同院27年上字第2615號判例，及最高法院95
    年第八次刑事庭會議決議）。被告行為後，刑法第47條、第
    56條、第51條等規定均業經修正，於94年2 月2 日經總統公
    布，並自95年7 月1 日起施行（以下簡稱新刑法，修正前刑
    法簡稱舊刑法），茲說明本案新舊刑法適用情形如下：
  (一)刑法第56條連續犯之規定，業於94年2 月2 日修正公布刪除
    ，並於95年7 月1 日施行，則被告之前揭犯行，因行為後新
    法業已刪除連續犯之規定，此刪除雖非屬犯罪構成要件之變
    更，但顯已影響行為人刑罰之法律效果，自屬法律有變更，
    而依新刑法既已刪除連續犯之規定，則所犯上述數行為依數
    罪併罰之規定分論併罰，則依刑法第2 條第1 項規定之「從
    舊從輕」原則，比較新、舊法結果，適用被告之行為時法律
    即舊刑法論以連續犯，以一罪論，較有利於被告。
  (二)新刑法第47條第1 項規定「受徒刑之執行完畢，或一部之執
    行而赦免後，五年以內『故意』再犯有期徒刑以上之罪者，
    為累犯，加重本刑至二分之一。」，與舊刑法第47條規定「
    受有期徒刑之執行完畢，或受無期徒刑或有期徒刑一部之執
    行而赦免後，五年以內再犯有期徒刑以上之罪者，為累犯，
    加重本刑至二分之一。」不同，而本案被告再犯本罪既係出
    於故意，無論依修正前後刑法第47條之規定均構成累犯。
  (三)舊刑法第51條第5 款規定有關數罪併罰，分別宣告其罪之刑
    ，在定其應執行之刑時，「宣告多數有期徒刑者，於各刑中
    之最長期以上，各刑合併之刑期以下，定其刑期。但不得逾
    二十年」，而新刑法第51條第5 款係規定：「宣告多數有期
    徒刑者，於各刑中之最長期以上，各刑合併之刑期以下，定
    其刑期。但不得逾三十年」，經新舊法比較結果，新刑法並
    非較有利於被告。
  (四)經綜合前述各項罪刑法律變更，整體為「從舊從輕」之比較
    結果，應一體適用被告行為時即舊刑法之規定，較有利於被
    告，合先敘明。
三、查海洛因及甲基安非他命，分屬於毒品危害防制條例第2 條
    第2 項第1 、2 款所規定之第一、二級毒品，核被告所為，
    係犯毒品危害防制條例第10條第1 項、第2 項之施用第一、
    二級毒品罪。被告施用前後持有第一級毒品之低度行為，為
    施用第一級毒品之高度行為所吸收，不另論罪。被告先後施
    用第一級毒品海洛因及第二級毒品甲基安非他命多次之犯行
    ，各時間緊接，方法相同，均觸犯構成要件相同之罪名，顯
    各係基於概括犯意反覆為之，均應依舊刑法第56條規定，論
    以連續犯，各以一罪論，並加重其刑。而公訴人除就被告分
    別自94年3 月間起至94年4 月14日為警採尿前26小時內某時
    止，連續施用第一級毒品海洛因，及自94年12月底起至94年
    4 月14日為警採尿前96小時內某時止，連續施用第二級毒品
    甲基安非他命犯行予以起訴外，就前開論罪之其餘犯行部分
    ，雖未據檢察官起訴，惟與上開已起訴論罪部分有連續犯之
    裁判上一罪之關係，並經同署檢察官移送併案審理（94年度
    核退毒偵字第2086號），本院自得一併審究。被告所犯上開
    二罪名，犯意各別，行為互殊，應予分論併罰。又查，被告
    於91年間，因偽造文書案件，經本院以91年度訴字第29號判
    處有期徒刑6 月，嗣經提起上訴，經臺灣高等法院以91年度
    上訴字第3747號駁回上訴，並於92年5 月22日確定，再於92
    年間，因施用毒品案件，經本院以92年度易字第1914號判處
    有期徒刑6 月，並於92年9 月26日確定，上開二案件嗣經本
    院以92年度聲字第2158號裁定應執行有期徒刑10月確定，甫
    於93年10月31日縮短刑期期滿執行完畢，此有上述前科表附
    卷可稽，被告於五年內再犯有期徒刑以上之本罪，為累犯，
    各應依舊刑法第47條規定，加重其刑。審酌被告前曾犯施用
    毒品，業經強制戒治執行完畢，竟再為本件施用毒品犯行，
    顯見其不思悔改，自制力亦顯不佳；惟另考量被告於犯後已
    坦承犯行，而其施用毒品行為於本質上係屬自我戕害行為，
    反社會性之程度應屬較低等一切情狀，各量處如主文所示之
    刑，併依舊刑法第51條第5 款規定，定其應執行之刑，以資
    懲儆。又扣案之分裝袋1 個、分裝杓1 支，則均係預備供被
    告施用第一級毒品或施用第二級毒品所用之物，且均屬被告
    所有，此業據其於本院審理時供明在卷，而刑法關於沒收之
    規定雖有修正文字以使適用更期明確，但無影響刑罰之法律
    效果，且法律之適用應整體觀察，主從刑不宜割裂適用，而
    本件被告之犯行於所論罪之主刑之宣告既已經比較後決定適
    用修正前刑法，關於沒收從刑之諭知，亦應整體適用舊刑法
    ，爰依舊刑法第38條第1 項第2 款規定，均併予宣告沒收。
    至於93年12月23日為警在被告與案外人蔡佳容共同居住之房
    間內查獲扣案之殘渣袋1 個，被告否認為其所有，復查無確
    切證據證明為被告所有並供其施用毒品所用之物，無從併予
    宣告沒收；此外，扣案之海洛因1 包（淨重0.08公克），雖
    係當場查獲之第一級毒品，惟係被告涉犯另案轉讓第一級毒
    品犯行之重要證據，亦非供被告施用第一級毒品所用之物，
    爰不於本案逕行宣告沒收銷燬，併此敘明。
據上論斷，應依刑事訴訟法第273 條之1 第1 項、第299 條第1
項前段，毒品危害防制條例第10條第1 項、第2 項，刑法第2 條
第1 項前段、第11條、修正前刑法第56條、第47條、第51條第5
款、第38條第1 項第2 款，判決如主文。
本案經檢察官鄧媛到庭執行職務。
中　　華　　民　　國　　96　　年　　2 　　月　　27　　日
                  刑事第十二庭法  官  林淑婷
以上判決正本證明與原本無異。
如不服本判決，應於送達後十日內，向本院提出上訴狀。
                              書記官　賴良杰
中　　華　　民　　國　　96　　年　　2 　　月　　27　　日
附錄本案論罪科刑法條全文：
毒品危害防制條例第十條
施用第一級毒品者，處六月以上五年以下有期徒刑。
施用第二級毒品者，處三年以下有期徒刑。
